臺灣嘉義地方法院刑事判決　　　　　　　 100年度訴字第54號
公　訴　人　臺灣嘉義地方法院檢察署檢察官
被　　　告　羅銘淦
指定辯護人　劉興文律師
上列被告因違反毒品危害防制條例等案件，經檢察官提起公訴（
99 年度偵字第9836號）及移送併辦（100年度偵字第1316號），
本院判決如下：
    主  文
羅銘淦共同販賣第二級毒品，貳罪，各處有期徒刑參年柒月，未
扣案行動電話（門號0000000000，含SIM卡壹張）壹支沒收，如
全部或一部不能沒收時，追徵其價額；販賣毒品所得各新臺幣貳
仟元沒收，如全部或一部不能沒收時，以其財產抵償之。應執行
有期徒刑參年捌月，未扣案行動電話（門號0000000000，含SIM
卡壹張）壹支沒收，如全部或一部不能沒收時，追徵其價額；販
賣毒品所得共計新臺幣肆仟元沒收，如全部或一部不能沒收時，
以其財產抵償之。
    犯 罪 事 實
一、羅銘淦明知甲基安非他命係毒品危害防制條例第2條第2項第
    1款所規定之第2級毒品，不得非法販賣，竟仍與劉名錡（綽
    號名錡，目前另案偵辦中）共同基於販賣第二級毒品以營利
    之犯意聯絡，分別於民國99年6月19日及99年6月22日，先由
    楊芬淑先撥打羅銘淦門號0000000000之行動電話跟羅銘淦聯
    絡，欲購買每包價值新臺幣（下同）2000元之甲基安非他命
    1 包後，羅銘淦再去向劉名錡拿取2000元之甲基安非他命1
    包，進而與楊芬淑聯絡相約當日傍晚在嘉義市○區○○路台
    塑加油站碰面，羅銘淦再駕駛計程車至相約地點，以每包
    2000 元之價格，出售甲基安非他命1包予楊芬淑，嗣後再將
    2000 元交予劉名錡，並向劉名錡索取一小包大約500元之甲
    基安非他命供己施用，先後販賣第二級毒品2次。
二、案經嘉義縣警察局移送轉臺灣嘉義地方法院檢察署檢察官偵
    查起訴及移送併辦。
    理  由
壹、程序事項
一、按被告以外之人於審判外之言詞或書面陳述，除法律有規定
    者外，不得作為證據；而於偵查中向檢察官所為之陳述，除
    顯有不可信之情況者外，得為證據，刑事訴訟法第159條第
    1項、第159條之1第2項分別定有明文。本件證人楊芬淑於偵
    查中經具結所為證言，固屬被告以外之人於審判外之言詞陳
    述，惟係於自由意志下所為陳述，並經具結，自無顯不可信
    之情形，依刑事訴訟法第159條之1第2項規定，自應有證據
    能力。
二、另通訊監察錄音之譯文，僅屬依據通訊監察錄音結果予以翻
    譯之文字，固具文書證據之外觀，惟實際上仍應認通訊監察
    所得之錄音帶或光碟，始屬調查犯罪所得之證物。而刑事訴
    訟法第165條之1第2項所稱之證物，如其蒐證程序合法，並
    經合法調查，自具證據能力。因此檢察官如提出通訊監察錄
    音之譯文為其證據方法，實乃以其通訊監察所得之錄音帶或
    光碟，為調查犯罪所得之證物，法院本應依刑事訴訟法第16
    5條之1所列之方法調查，以判斷該錄音帶或光碟是否與通訊
    監察錄音之譯文相符。而通訊監察錄音製作之譯文，雖通常
    為偵查犯罪機關單方面製作，然若被告或訴訟關係人對其真
    實性並無爭執，經法院於審判期日提示譯文供當事人辨認、
    表示意見並為辯論者，程序自屬適法（最高法院95年度台上
    字第295號、94年度台上字第4665號判決要旨參照)。查本件
    卷內之通訊監察譯文，係警方依法取得通訊監察書而進行監
    聽，此有通訊監察書2份等件附卷為佐（見警卷第33頁至36
    頁），而警方依通訊監察錄音所製作之譯文（除警方自行加
    註括弧部分外），經本院提示予公訴檢察官、被告及指定辯
    護人後，於言詞辯論時均表示並無異議（見本院卷第35頁）
    ，是依上開說明，本案卷內通訊監察譯文自具證據能力。
三、另被告以外之人於審判外之陳述，雖不符前4條（即刑事訴
    訟法第159條之1至之4）之規定，而經當事人於審判程序同
    意作為證據，法院審酌該言詞陳述或書面陳述作成時之情況
    ，認為適當者，亦得為證據；當事人、代理人或辯護人於法
    院調查證據時，知有第159條第1項不得為證據之情形，而未
    於言詞辯論終結前聲明異議者，視為有前項之同意，此觀刑
    事訴訟法第159條之5規定甚明。本件公訴檢察官及被告、指
    定辯護人於本院準備程序及審理時對於證人楊芬淑警詢中未
    經具結之證述暨其他相關具傳聞性質之證據資料，均表示同
    意作為本案之證據，且迄於言詞辯論終結前亦未聲明異議。
    本院審酌前揭證人之陳述及證據資料作成時之情況，核無違
    法取證或其他瑕疵，認為以之作為證據為適當，自得作為證
    據。
貳、實體事項
一、得心證之理由
（一）前揭犯罪事實，業據被告羅銘淦於偵查中（見偵查卷第21
      頁至22頁）、本院準備程序及審理時坦承不諱（見本院卷
      第7頁至第8頁、第22頁、第37頁至39頁），核與證人楊芬
      淑於警詢（見警卷第17頁至第20頁）及偵查中證述之情節
      相符（見偵查卷第43頁至45頁），並有本院99年度聲監字
      第179號通訊監察書（監聽電話：門號0000000000）、本
      院99年度聲監續字第132號通訊監察書（監聽電話：門號
      0000000000）及通訊監察譯文在卷為憑（見警卷第33頁至
      第82頁），復有嘉義縣警察局刑警大隊指認記錄表1紙（
      見警卷第21頁）在卷可稽。而楊芬淑有施用毒品之習性，
      此有其全國刑案資料查註表1份存卷為佐（見偵查卷第8頁
      至17頁），足見其確有向被告購買毒品之動機與需求。
（二）又被告雖辯稱其所為上開犯罪事實係為幫助劉名錡販毒，
      應僅構成幫助販毒云云，惟按凡以自己犯罪之意思而參與
      犯罪，不論其所參與者，是否犯罪構成要件之行為，皆為
      刑法第28條所規定之正犯，固不待言，即以幫助他人犯罪
      之意思而參與犯罪，其所參與者，苟係犯罪構成要件之行
      為，亦為共同正犯，必以幫助他人犯罪之意思而參與犯罪
      ，其所參與者又為犯罪構成要件以外之行為，始為刑法第
      30條第1項所規定之從犯。又刑事法上所謂販賣行為，係
      指以營利為目的，有償轉讓，將商品購入或賣出，有一於
      此，犯罪即為完成，故交付商品與收取價金，均屬販賣犯
      罪之構成要件行為，縱以幫助他人營利犯罪之意思，而有
      參與交付買賣標的物、收取貨款之販賣要件行為，自應論
      以共同正犯而非從犯（最高法院84年度台上字第5647號判
      決意旨參照），又多數人出於共同犯罪之意思，彼此分工
      協力共同實現犯罪行為，彼此互為補充而完成犯罪，即多
      數行為人基於犯意聯絡與行為分擔者，為共同正犯，此即
      學說上所稱「功能性之犯罪支配」；在功能性犯罪支配概
      念下，多數人依其角色分配共同協力參與構成要件之實現
      ，其中部分行為人雖未參與構成要件行為之實行，但其構
      成要件以外行為對於犯罪目的實現具有不可或缺之地位，
      仍可成立共同正犯。又共同正犯之成員參與構成要件行為
      之實行，並不以參與整個犯罪事實全部為必要，即便僅參
      與犯罪事實之一部分，或僅參與共同行為之某一階段，亦
      無礙於共同正犯之成立（最高法院96年度台上字第6141號
      判決意旨參照）。本件被告羅銘淦除持門號0000000000之
      行動電話與購毒者楊芬淑聯絡購買毒品之價錢與數量等事
      宜外，復再去向劉名錡拿取毒品，進而與楊芬淑約定交易
      地點，並至約定地點交付毒品，收取價金，其顯係參與構
      成犯罪事實之一部，自屬分擔實施犯罪行為，應為共同正
      犯，其辯稱應構成幫助犯云云，難認可採。
（三）又刑法上所謂販賣行為，係指以營利為目的，有償轉讓，
      將商品購入或賣出，有一於此，犯罪即為完成，故交付商
      品與收取價金，均屬販賣犯罪之構成要件行為，縱以幫助
      他人營利犯罪之意思，而有參與交付買賣標的物、收取貨
      款之販賣要件行為，自應論以共同正犯而非從犯。販賣毒
      品之所謂販賣行為，係行為人基於營利之目的，而販入或
      賣出毒品而言。販賣毒品者，其主觀上須有營利之意圖，
      且客觀上有販賣之行為，即足構成，至於實際上是否已經
      獲利，則非所問。是於有償讓與他人之初，係基於營利之
      意思，並著手實施，而因故無法高於購入之原價出售，最
      後不得不以原價或低於原價讓與他人時，仍屬販賣行為，
      必也始終無營利之意思，縱以原價或低於原價有償讓與他
      人，方難謂為販賣行為，而僅得以轉讓罪論處（最高法院
      93年度台上字第165號判決意旨參照）。復衡毒品濫用，
      危害國民健康與社會安定日益嚴重，為杜絕毒品犯罪，警
      察機關對於販賣毒品之犯罪行為，嚴加查緝，無形亦造成
      毒品不易取得且價格昂貴，絕無可能甘冒被查緝而遭重罪
      制裁之風險，毫無獲利而為販賣毒品之理。是其販入之價
      格必較其出售之價格為低，而有從中賺取買賣價差牟利之
      意圖及事實，應屬合理認定。又販賣毒品甲基安非他命因
      係違法行為，非可公然為之，而亦無公定價格，係可任意
      分裝增減分量，且每次買賣之價格、數量，亦隨時依雙方
      之關係深淺、資力、需求量、對行情之認知、來源是否充
      裕、查緝是否嚴緊、購買者被查獲時供述購買對象之可能
      風險之評估等因素，而異其標準，非可一概論之。從而販
      賣之利得，除非經行為人詳細供出各次所販賣之毒品之進
      價及售價，且數量俱臻明確外，實難察得其交易實情，然
      販賣者從價差或量差中牟利，方式雖異，惟其販賣行為在
      意圖營利則屬同一。從而，舉凡有償交易，除足以反證其
      確係另基於某種非圖利本意之關係外，通常尚難因無法查
      悉其精確之販入價格，作為是否高價賣出之比較，諉以無
      營利之意思而阻卻販賣犯行之追訴。是本件被告羅銘淦既
      明知所交付之甲基安非他命毒品係以2000元代價賣給楊芬
      淑，屬有償交易，被告及其共犯劉名錡均與楊芬淑並無特
      定親密之情誼，若非為圖販賣以賺取價差營利，並無大費
      周章甘冒刑責，鋌而走險，數度向上手買入毒品之後，再
      以原價多次轉讓與他人之理，是其等應有從中賺取買賣價
      差之事實，顯為牟利甚明。
（四）綜上所述，上揭證據均堪為補強證據，足以擔保被告羅銘
      淦於偵查中及本院審理時之任意性自白與事實相符，本件
      事證明確，被告犯行堪以認定，應予依法論科。
二、按甲基安非他命係毒品危害防制條例第2條第2項第2款所列
    之第二級毒品，依法不得持有、販賣，是核被告2次所為，
    均係犯毒品危害防制條例第4條第2項之販賣第2級毒品罪。
    被告販賣前持有甲基安非他命之低度行為，均為其販賣甲基
    安非他命之高度行為所吸收，均不另論罪。而被告與劉名錡
    就上開2次犯行，彼此間具有犯意聯絡及行為分擔，應論以
    共同正犯，而被告所犯上開2次犯行，其犯意各別，行為互
    異，應分論併罰。
三、復按毒品危害防制條例第17條第2項關於「犯第四條至第八
    條之罪於偵查及審判中均自白者，減輕其刑」之規定，旨在
    獎勵犯罪人之悛悔，同時使偵查或審判機關易於發現真實，
    以利毒品查緝，俾收防制毒品危害之效；故不論該被告之自
    白，係出於自動或被動、簡單或詳細、一次或多次，並其自
    白後有無翻異，苟其於偵查及審判中均有自白，即應依法減
    輕其刑。是該條項減刑規定之適用，係指偵查及審判中均有
    自白而言。而所謂自白乃對自己之犯罪事實全部或主要部分
    為肯定供述之意，且其所供述者，不必限於構成要件該當事
    實，亦不以供述全部犯罪事實為必要，其僅供出其中一部犯
    罪事實者，仍屬自白（最高法院100年度台上字第533號、第
    576號判決意旨參照），本件被告就上開2次販賣甲基安非他
    命予楊芬淑之行為，於偵、審中始終坦認有該交付毒品並取
    得價金之販賣事實，雖其辯稱係幫助劉名錡販賣，揆以前揭
    說明，僅其辯護權之行使，仍不失為自白，故仍得依毒品危
    害防制條例第17條第2項規定減輕其刑。爰審酌被告國中畢
    業之智識程度，目前無業在家幫忙、已離婚、家裡尚有母親
    、小孩之生活狀況，不思以正途獲取所需，竟販賣甲基安非
    他命，以圖獲利，戕害他人身體健康，且販賣毒品為政府嚴
    加查緝之罪，毒品足以使施用者導致精神、性格異常，造成
    生命危險之生理成癮性及心理依賴性，且使購買者有時為購
    買毒品而另起犯罪之心，對社會治安亦有潛在之危害，然衡
    被告犯後於本院審理時坦承全部犯行，本件查獲販賣毒品之
    期間非長、販賣對象僅1人，以其本件犯罪情節而論，惡性
    尚非重大不赦，再衡以每次販賣價金之數額、被告己身亦有
    施用毒品習性等一切情狀，分別量處如主文所示之刑，並定
    其應執行之刑，以資懲儆。
四、末按毒品危害防制條例第19條第1項有關沒收供犯罪所用或
    因犯罪所得財物之規定，係採義務沒收主義，不以當場搜獲
    扣押者為限，又因其並無「不問屬於犯人與否，沒收之」之
    特別規定，自仍以沒收物屬於犯人所有者為限，始得依該規
    定予以沒收，又其屬於本條所定沒收之標的，如得以直接沒
    收者，判決主文僅宣告沒收即可，不生「追徵其價額」或「
    以其財產抵償之」問題，須沒收之標的全部或一部不能沒收
    時，始生「追徵其價額」或「以其財產抵償」選項問題。而
    「追徵其價額」或「以其財產抵償之」係屬兩種選項，分別
    係針對現行貨幣以外之其他財產與現行貨幣而言。本規定所
    稱「追徵其價額」者，係指所沒收之物為金錢以外之其他財
    物而無法沒收時，因其實際價值不確定，應追徵其價額，使
    其繳納與原物相當之價額，並無以其財產抵償之問題。倘嗣
    後追徵其金錢價額，不得結果而須以其財產抵償者，要屬行
    政執行機關依強制執行之法律之執行問題，即無不能執行之
    情形，自毋庸諭知「或以其財產抵償之」。如不能沒收之沒
    收標的為金錢時，因價值確定，判決主文直接宣告「以其財
    產抵償之」即可，不發生追徵價額之問題〔最高法院93年度
    台上字第1218號判決、同院99年度第5次刑事庭會議(二)決議
    意旨參照〕。而行動電話SIM卡於開通上線後，即屬申請人
    所有（司法院97年5月6日院臺廳刑一字第0970009760號函示
    可為參照），本件被告使用之門號0000000000號行動電話，
    為供本件販賣毒品所用，屬被告所有，亦據其供承在卷（見
    本院卷第40頁），雖未據扣案，然無證據證明已屬滅失，均
    仍應依毒品危害防制條例第19條第1項規定，於各次犯罪併
    宣告沒收，如全部或一部不能沒收時，追徵其價額。另本件
    被告2次販賣甲基安非他命所得各為2000元，係被告與共犯
    劉名錡販賣第一級毒品罪所得之財物，應依該條例第19條第
    1項規定宣告沒收，如全部或一部不能沒收時，並以其財產
    抵償之。而劉名錡與被告雖係共同正犯，然劉名錡非本件受
    判決人，關於沒收部分，自不宜在本件主文宣示其等應與被
    告連帶沒收、追徵、抵償之旨，至判決確定後，檢察官應本
    於共同正犯連帶沒收之原則而為執行，乃屬當然，併此敘明
    （最高法院98年度台上字第632號、第7613號判決參照）。
五、另檢察官移送併辦被告於99年6月19日與6月22日，先後2次
    幫助劉名錡等人販賣第二級毒品甲基安非他命予證人楊芬淑
    部分（100年度偵字第1316號），與起訴部分事實完全相同
    ，業經審理如上，併此敘明。
據上論斷，應依刑事訴訟法第299條第1項前段，毒品危害防制條
例第4條第2項、第17條第2項、第19條第1項、刑法第11條、第28
條、第51條第5款，判決如主文。
本案經檢察官曹合一到庭執行職務。
中    華    民    國    100    年    3    月  29    日
                刑事第二庭  審判長法  官  沈福財
                                  法  官  卓春慧
                                  法  官  黃明展
以上正本證明與原本無異。
如不服本判決應於收受判決後10日內向本院提出上訴書狀，並應
敘述具體理由；其未敘述上訴理由者，應於上訴期間屆滿後20日
內向本院補提理由書（均須按他造當事人之人數附繕本）「切勿
逕送上級法院」。
中    華    民    國   100    年    3     月  29     日
                                  書記官  張宇安
附錄本案論罪科刑法條
毒品危害防制條例第4條
製造、運輸、販賣第一級毒品者，處死刑或無期徒刑；處無期徒
刑者，得併科新臺幣 2 千萬元以下罰金。
製造、運輸、販賣第二級毒品者，處無期徒刑或 7 年以上有期
徒刑，得併科新臺幣 1 千萬元以下罰金。
製造、運輸、販賣第三級毒品者，處 5 年以上有期徒刑，得併
科新臺幣 7 百萬元以下罰金。
製造、運輸、販賣第四級毒品者，處 3 年以上 10 年以下有期
徒刑，得併科新臺幣 3 百萬元以下罰金。
製造、運輸、販賣專供製造或施用毒品之器具者，處 1 年以上
7 年以下有期徒刑，得併科新臺幣 1 百萬元以下罰金。
前五項之未遂犯罰之。